臺灣桃園地方法院刑事判決
111年度訴字第1157號
公  訴  人  臺灣桃園地方檢察署檢察官 
被      告  葉佳旻


選任辯護人  陳俊隆律師
上列被告因違反毒品危害防制條例案件，經檢察官提起公訴（11
1年度偵字第31609號），本院判決如下：
    主  文
葉佳旻共同犯販賣第三級毒品未遂罪，處有期徒刑貳年。
扣案如附表所示之物均沒收。 
    事  實
一、葉佳旻明知愷他命（Ketamine）及4-甲基甲基卡西酮均為毒
    品危害防制條例第2條第2項第3款所稱之第三級毒品，非依
    法令不得持有、販賣，竟仍與某真實姓名及年籍不詳、通訊
    軟體Telegram暱稱為「風生水起渠道-皇帝」之成年人共同
    基於販賣第三級毒品以牟利之犯意聯絡，於民國111年7月18
    日前某日先由「風生水起渠道-皇帝」以傳送簡訊「7star國
    際中心全新開幕!電話來馬上到!!!網路評價5顆星★★★★★各尺
    寸卡通蛋糕5000/3000/2000,PP金剛1/700 3送1 獨家含笑半
    步顛（顆）800 限時預約搶購要買要快!!!歡迎火速來電：0
    000000000」、「七星國際中心!!邀請巨星唐伯虎!!含笑半
    步顛/19.5PPM/三個姑娘六支菸✓20分鐘飛鴿傳書✓歡迎貴賓
    速速加入0000000000」等意指販賣毒品之廣告訊息予不特定
    人士，吸引有施用第三級毒品需求者主動聯繫，再由葉佳旻
    持用門號0000000000號行動電話(下稱系爭行動電話)，等待
    需求者聯繫並與之交易。適有民眾接獲前揭簡訊後，持以向
    桃園市政府警察局平鎮分局北勢派出所報案，該派出所員警
    遂於同年7月18日晚間8時3分許，佯裝成購毒者撥打上開廣
    告訊息所載之系爭行動電話與葉佳旻交涉，雙方幾經交涉，
    最後約定在桃園市○鎮區○○路0段000號之牛車水餐廳停車場
    進行交易，並當面談妥分別以新臺幣（下同）2,100元、2,0
    00元之價格購買摻有第三級毒品4-甲基甲基卡西酮成分之咖
    啡包1組（4包）、愷他命1包（不含袋淨重0.6公克），於欲
    交易之際，經員警表明身分後當場予以逮捕葉佳旻而使毒品
    交易未遂，並扣得含4-甲基甲基卡西酮成分成分之毒品咖啡
    包4包（含袋毛重共計9.0094公克）、愷他命56包（含袋毛
    重共計62.0344公克）及系爭行動電話等物。
二、案經新北市政府警察局金山分局報請臺灣桃園地方檢察署檢
    察官偵查起訴。
    理  由
一、證據能力
　　被告葉佳旻及其辯護人於準備程序中對於本判決下列所引用
    之供述證據之證據能力，均表示同意有證據能力（參見本院
    卷第87頁），且於本院審判中迄言詞辯論終結前均未聲明異
    議，本院審酌後認上開證據資料製作時之情況，尚無違法不
    當及證明力明顯過低之瑕疵，亦認為以之作為證據應屬適當
    ，爰依刑事訴訟法第159 條之5 第1 項規定，認均具有證據
    能力。又本件認定事實引用之非供述證據，並無證據證明係
    公務員違背法定程序取得，依刑事訴訟法第158 條之4 規定
    反面解釋，亦均有證據能力，復於本院審理時，提示並告以
    要旨，使檢察官、被告及辯護人充分表示意見，自得採為判
    決之基礎。
二、認定事實所憑證據及理由
　㈠上開事實，業據被告於警詢、偵訊、本院準備程序及審理時
    均坦承不諱，且有有桃園市政府警察局平鎮分局北勢派出所
    及新北市政府警察局金山分局員警所出具之職務報告、手機
    通話及現場錄音譯文、桃園市政府警察局平鎮分局北勢派出
    所扣押筆錄、查扣物品一覽表、通訊軟體暨對話紀錄翻拍照
    片12張、刑案現場照片暨證物照片84張、臺北榮民總醫院11
    1年8月1日北榮毒鑑字第C0000000號毒品成分鑑定書及111年
    8月24日北榮毒鑑字第C0000000-Q號毒品純度鑑定書各1份存
    卷可參，復有扣案之毒品咖啡包4包、愷他命56包及系爭行
    動電話可憑，足認被告之任意性自白與事實相符。
　㈡又販賣毒品係違法行為，非可公然為之，且有其獨特之販售
    通路及管道，復無公定價格，容易增減分裝份量，而每次買
    賣之價量，可能隨時依雙方關係深淺、資力、需求量及對行
    情之認知、毒品純度、來源是否充裕、查緝鬆嚴、購買者被
    查獲時供述購買對象之可能風險評估等，而異其標準，非可
    一概而論。而近年來政府為杜絕毒品之氾濫，對於查緝施用
    及販賣毒品之工作，無不嚴加執行，販賣毒品又係重罪，依
    一般經驗法則，販賣毒品者鋌而走險，苟非意在營利，所為
    何來？販賣者從各種「價差」或「量差」或係「純度」謀取
    利潤方式，或有差異，然其所圖利益之非法販賣行為目的，
    則屬相同，並無二致；衡諸毒品取得不易，量微價高，依一
    般社會通念以觀，凡為販賣之不法勾當者，倘非以牟利為其
    主要誘因及目的，應無甘冒被查緝法辦重刑之危險，平白無
    端義務為該買賣之工作，是其販入之價格必較售出之價格低
    廉，而有從中賺取買賣差價牟利之意圖及事實，應屬符合論
    理法則且不違背社會通常經驗之合理判斷。經查，被告上開
    毒品交易之行為，係與素未謀面之人就毒品交易的種類、數
    量、價格仔細商談後才得以確定，足見被告主觀上係基於營
    利之意圖而為販賣第三級毒品之行為至明。又本件販賣毒品
    案件，係由「風生水起渠道-皇帝」發送販毒訊息，由被告
    接聽電話並與購毒者達成買賣毒品之約定後，被告再前往約
    定地點進行毒品交易之分工方式，可認被告係以自己犯罪之
    意思而參與，則就其參與犯行所生之全部犯罪結果，即應共
    同負責。故本件被告犯行事證明確已堪認定，應予依法論科
    。
三、論罪科刑 
  ㈠按刑事偵查技術上所謂之「釣魚偵查」，係指對於原已犯罪
    或具有犯罪故意之人，以設計引誘之方式，使其暴露犯罪事
    證，而加以逮捕或偵辦而言，此純屬偵查犯罪技巧之範疇，
    並未違反憲法對於基本人權之保障，且於公共利益之維護有
    其必要性存在，故依「釣魚」方式所蒐集之證據資料，原則
    上非無證據能力；又於此情形，因毒品購買者為辦案佯稱購
    買，而將販賣者誘出以求人贓俱獲，因其無實際買受之真意
    ，且在警察監視之下伺機逮捕，事實上亦不能真正完成買賣
    ，則該次行為，僅能論以販賣未遂（最高法院100年度台上
    字第4498號判決意旨參照）。本案被告與喬裝員警談妥交易
    毒品之價格、數量後，在實際出面交易毒品時為警查獲，足
    認被告原有意圖營利而販賣第三級毒品之犯意，並已著手實
    施販賣行為甚明，僅因喬裝員警佯裝購毒，並無購買毒品之
    真意而不能完成交易。
　㈡核被告所為，係犯毒品危害防制條例第4 條第6項、第3項販
    賣第三級毒品未遂罪；被告上揭所犯販賣第三級毒品未遂罪
    ，併與意圖販賣而持有第三級毒品罪為法條競合，不再論以
    意圖販賣而持有第三級毒品罪。被告與姓名、年籍不詳之綽
    號「風生水起渠道-皇帝」之成年人就本案犯行具有犯意聯
    絡及行為分擔，為共同正犯。起訴意旨雖認被告通訊群組內
    ，暱稱為「信」、「不駐韓」之人亦為本案共犯等語，惟本
    院查無「信」、「不駐韓」之人有參與本件販賣毒品之具體
    行為分擔，故不認定「信」、「不駐韓」為本案之共犯，併
    此敘明。被告一販賣行為，同時販賣2種不同毒品，為想像
    競合犯，應從一重罪處斷。公訴意旨雖以被告為警查獲時，
    被一併扣得第二級毒品MDMA(俗稱搖頭丸)7顆（含袋毛重共
    計3.4058公克），因認被告亦涉犯毒品危害防制條例第4 條
    第6項、第2項販賣第二級毒品未遂罪等語，惟被告辯稱此部
    分係為供自己施用之目的而持有，並非意圖販賣等語。經查
    ，本案警方以釣魚辦案之方式與被告達成毒品交易之內容，
    僅涉及前述含第三級毒品成分之毒品咖啡包及愷他命，不含
    第二級毒品搖頭丸，此業據員警出具之職務報告及手機通話
    及現場錄音譯文證明屬實。則第二級毒品搖頭丸既非雙方約
    定之交易客體，則被告是否確實有販賣該扣案搖頭丸之犯意
    ，自非無疑，此部分本應宣告無罪，惟起訴意旨認為此部分
    若構成犯罪，與前揭判決有罪之部分構成想像競合之裁判上
    一罪關係，爰不另為無罪之諭知，併此敘明。
　㈢被告已著手於販賣第三級毒品行為，惟因佯裝為買家之警員
    並無購入上開毒品之真意而不遂，為未遂犯，爰依刑法第25
    條第2 項之規定，按既遂犯之刑減輕之。另按毒品危害防制
    條例第17條第2項規定，犯第4條至第8條之罪於偵查及歷次
    審判中均自白者，減輕其刑。經查，被告就本件販賣第三級
    毒品犯行於偵查及審判中自白不諱，爰依上開規定減輕其刑
    。又被告有2種以上刑之減輕事由，依刑法第70條之規定遞
    減之。
　㈣爰以行為人之責任為基礎，審酌被告明知毒品對社會秩序有
    不良影響，極易滋生其他犯罪，竟無視於國家防制毒品危害
    之禁令，與他人共謀欲藉販售毒品牟利，幸因員警及時查獲
    而未遂，所為實已助長毒品氾濫，戕害國民身心健康，實應
    非難；兼衡被告犯後終能坦承犯行、正視己過之態度，衡以
    本項毒品交易之種類、數量、價格，被告之犯罪之動機、目
    的、手段、智識程度、家庭生活狀況、素行、品行等一切情
    狀，量處如主文所示之刑，以資懲儆。　
四、沒收
  ㈠扣案之如附表編號1、2所示之物品均含第三級毒品成分，為
    違禁物，不問屬於犯罪行為人與否，應併與難以析離毒品成
    分之包裝袋，均依刑法第38條第1 項規定沒收之，至鑑驗耗
    盡之毒品既已滅失，自無庸再宣告沒收。
  ㈡按第4 條至第9 條、第12條、第13條或第14條第1 項、第2 
    項之罪者，其供犯罪所用之物，不問屬於犯罪行為人與否，
    均沒收之，毒品危害防制條例第19條第1 項定有明文。扣案
    如附表編號3 所示之系爭行動電話1支(含SIM卡1枚)，係屬
    被告所有，用以與毒品買家販賣毒品所用之工具，應依毒品
    危害防制條例第19條第1 項規定宣告沒收。其餘扣案物品，
    與本件販毒行為查無直接關聯，爰不予宣告沒收。至於扣案
    之第二級毒品搖頭丸7顆，雖係違禁物，惟此部分既非在被
    告有罪判決之範圍內，自應由檢察官另作適法之處理，併此
    敘明。
  ㈢又被告本件販賣第三級毒品之犯行尚未取得報酬即被查獲，
    復無其他證據證明被告已取得本件毒品價金或報酬，是毋庸
    宣告沒收犯罪所得，附此說明。
據上論斷，應依刑事訴訟法第299 條第1 項前段，判決如主文。
本案經檢察官葉益發、李頎提起公訴，檢察官李信龍到庭執行職
務。
中　　華　　民　　國　　111 　年　11 　　月　　2 9　　日
　　　　　　　　　刑事第九庭    審判長法　官　陳品潔
　　　　　　　　　　　　　　　　　　  法  官  蔣彥威
　　　　　　　　　　　　　　　　　　　法  官  王鐵雄
以上正本證明與原本無異。
如不服本判決應於收受判決後20日內向本院提出上訴書狀，並應
敘述具體理由。其未敘述上訴理由者，應於上訴期間屆滿後20日
內向本院補提理由書(均須按他造當事人之人數附繕本)「切勿逕
送上級法院」。 
        　　　　　　　　　　　　　　　書記官　韓宜妏
中　　華　　民　　國　　111 　年　　11　　月　　29　　日
附錄本件論罪科刑所依據之法條
毒品危害防制條例第4條
製造、運輸、販賣第一級毒品者，處死刑或無期徒刑；處無期徒
刑者，得併科新臺幣3千萬元以下罰金。
製造、運輸、販賣第二級毒品者，處無期徒刑或10年以上有期徒
刑，得併科新臺幣1千5百萬元以下罰金。
製造、運輸、販賣第三級毒品者，處7年以上有期徒刑，得併科
新臺幣1千萬元以下罰金。
製造、運輸、販賣第四級毒品者，處5年以上12年以下有期徒刑
，得併科新臺幣5百萬元以下罰金。
製造、運輸、販賣專供製造或施用毒品之器具者，處1年以上7年
以下有期徒刑，得併科新臺幣1百50萬元以下罰金。
前五項之未遂犯罰之。

附表
編號 品項 數量 1 含4-甲基甲基卡西酮成分成分之毒品咖啡包 4包（含袋毛重共計9.0094公克） 2 愷他命 56包（含袋毛重共計62.0344公克） 3 IPHONE8玫瑰金行動電話(即系爭行動電話) 1支(含門號0000000000號SIM卡1枚)